【裁判字號】    97,訴,3047
【裁判日期】    980122
【裁判案由】    違反毒品危害防制條例
【裁判全文】
臺灣彰化地方法院刑事判決             97年度訴字第3047號
公  訴  人  臺灣彰化地方法院檢察署檢察官
被      告  甲○○
                      現於台灣彰化監獄執行中
上列被告因違反毒品危害防制條例案件，經檢察官提起公訴（97
年度毒偵字第3832號），本院依簡式審判程序審理，判決如下：
    主  文
甲○○施用第一級毒品，累犯，處有期徒刑柒月。
    事  實
一、甲○○前因施用毒品案件，經送觀察、勒戒後，認無繼續施
    用毒品傾向，於民國（下同）89年7月13日執行完畢釋放。
    另於83年間，因違反肅清煙毒條例等案件，經法院各判處應
    執行有期徒刑3年2月、5月，合併應執行有期徒刑3年4月確
    定，嗣減為應執行有期徒刑1年8月；再於93年間，因施用毒
    品案件，經法院判處應執行有期徒刑10月，並經減刑為應執
    行有期徒刑5月確定。上開案件嗣經接續執行以及確定判決
    撤銷假釋執行殘刑，於96年9月28日縮刑期滿執行完畢。詎
    其猶未戒除毒品惡習，復於97年8月10日晚上8時許，在其位
    於彰化縣鹿港鎮東崎裡富麗二街22號住所，施用第一級毒品
    海洛因1次。嗣於97年8月16日晚上9時30分許，在有偵查犯
    罪職權之機關尚不知其有上開施用海洛因行為前，主動向員
    警坦承有施用海洛因情事，而就前開施用第1級毒品海洛因
    之行為自首犯罪，並接受裁判，嗣經其同意採集其尿液送驗
    後，結果確呈嗎啡陽性反應。
二、案經彰化縣警察局鹿港分局報請臺灣彰化地方法院檢察署檢
    察官偵察起訴。
    理  由
一、本件被告所犯係死刑、無期徒刑、最輕本刑為3 年以上有期
    徒刑以外之罪，其於準備程序就前揭被訴事實為有罪之陳述
    ，經受命法官告知簡式審判程序之旨，並聽取其與公訴人之
    意見後，本院認無不得或不宜改依簡式審判程序進行之處，
    爰依刑事訴訟法第273 條之1 第1 項、第284 條之1 ，裁定
    本案由受命法官獨任進行簡式審判程序，合先敘明。
二、上揭犯罪事實，業經被告於本院審理時坦承不諱，且其於97
    年8月16日為警查獲時所採驗之尿液，經臺灣彰化地方法院
    檢察署委託警方送請詮昕科技股份有限公司檢驗結果，確呈
    嗎啡陽性反應，此有列管毒品人口尿液檢體採集送驗紀錄表
    及該公司濫用藥物尿液檢驗報告各1紙附卷可稽。參諸醫學
    臨床實驗及根據英國藥學會出版之文獻Clarke's Isolation
    and Identification of Drugs乙書第293頁載：海洛因經注
    射入人體後，在體內迅速水解成6-Monoacety I morphine，
    再緩緩繼續水解成嗎啡，然後再循嗎啡之代謝方式排出，同
    書第431頁至第432頁並載有：嗎啡經注射入人體後，約50％
    以上於8小時內自尿中排出，至24小時排出約90 ％，但48小
    時後仍有微量可檢出等語。此外，按通常健康成人一次注射
    嗎啡15公絲，而以現行採用蟻醛酸試液及鉬鋑銨酸試液檢檢
    驗其尿液時，注射後8小時內所排尿液易於檢出；8小時至24
    小時，視其取尿時間及尿量多寡，可能檢出；至24小時以後
    所排之尿液，用上述方法已難檢出，亦據行政院衛生署藥物
    食品檢驗局73年11月30日（73）藥檢壹字第030221號函釋明
    確。是依上開說明，佐以被告前揭尿液檢驗報告，足徵被告
    前開施用第1級毒品海洛因之自白核與事實相符，堪可採為
    論罪科刑之依據。
三、另犯毒品危害防制條例第10條施用第1 、2 級毒品之罪者，
    檢察官應先聲請法院裁定將被告令送勒戒處所觀察、勒戒，
    經觀察、勒戒後，認無繼續施用毒品傾向者，應即釋放，並
    為不起訴之處分或不付審理之裁定；認有繼續施用毒品傾向
    者，應由檢察官聲請法院裁定令入戒治處所施以強制戒治，
    且經觀察、勒戒或強制戒治執行完畢釋放後，5 年內再犯第
    10 條 之罪，檢察官應依一般刑事訴訟程序予以起訴論罪科
    刑，此觀諸毒品危害防制條例第20條第1 項、第2 項、第23
    條第2 項前段規定自明。次按修正毒品危害防制條例就施用
    毒品者，僅於「初犯」及「5 年後再犯」二種情形，有其追
    訴條件之限制，即須於初犯經觀察、勒戒或強制戒治釋放後
    ，5 年內均無施用毒品之行為，始能認其前所實施之觀察、
    勒戒或強制戒治已足遮斷毒癮，而得於5 年後再犯時，再予
    適用初犯之規定，重行觀察、勒戒等程序；倘5 年內已經再
    犯，被依法追訴處罰，縱其第3 次（或第3 次以上）施用毒
    品之時間在初犯釋放5 年以後，即與「5 年後再犯」之情形
    有別，且因已於「5 年內再犯」，顯見其再犯率甚高，原實
    施觀察、勒戒或強制戒治，已無法收其實效，而無5 年戒斷
    期之存在，自無再經觀察、勒戒及強制戒治之必要，應由檢
    察官逕行起訴（最高法院95年度台非字第59號判決、95年度
    台非字第65號判決及95年度第7 次刑事庭會議決定足資參照
    ）。經查，本件被告前因施用毒品案件，經本院裁定送觀察
    、勒戒後，認無繼續施用傾向於89年7月13日釋放，復於前
    開執行完畢釋放後5年內之93年間，因違反毒品危害防制條
    例案件，經本院判處有期徒刑10月確定並執行完畢之事實，
    揆諸前開最高法院判決，因被告在89年後之5年內，業有施
    用毒品之行為，則本次被告於97年間再次施用毒品，即與5
    年後再犯之情形有別，自應逕行起訴。
四、查海洛因為毒品危害防制條例第2 條第2 項所明定之第1 級
    毒品，是核被告所為，係犯毒品危害防制條例第10條第1 項
    之施用第1 級毒品罪。被告為施用毒品而持有第1 級毒品，
    其持有之低度行為應為施用之高度行為所吸收，不另論罪。
    次查，被告有事實欄所載論罪科刑執行情形，此有台灣高等
    法院被告全國前案紀錄表在卷可稽，其受有期徒刑執行完畢
    後，五年以內故意再犯本件有期徒刑以上之罪，為累犯，應
    依刑法第47條第1項規定加重其刑。又被告施用第1級毒品犯
    行，係於有偵查犯罪職權隻警察機關尚不知伊有施用海洛因
    行為之前，即於上開時地主動向採驗尿液之員警坦承有施用
    海洛因情事，此有警訊筆錄可稽，且被告負有接受審判之情
    ，爰依刑法第62條前段規定減輕其刑，且依法先加後減之。
    爰審酌被告前有施用毒品之不良素行，歷經觀察、勒戒及戒
    治程序後，仍未能徹底戒絕毒品，顯見意志不堅，有失政府
    制定毒品危害防制條例之立法美意，本不宜寬貸，惟念其施
    用毒品乃自戕一己之身體健康，尚未害及他人，且犯後始終
    坦承犯行，暨其智識程度、生活狀況等一切情狀，量處如主
    文所示之刑，以示懲戒。
據上論斷，應依刑事訴訟法第273 條之1 第1 項、第299 條第1
項前段，毒品危害防制條例第10條第1 項，刑法第11條前段、第
47條第1 項、第62條前段，判決如主文。
本案經檢察官王元郁到庭執行職務。
中    華    民    國    98    年    1     月    22    日
                  刑事第四庭          法  官  姚銘鴻
以上正本證明與原本無異。
如不服本判決應於收受判決後10日內向本院提出上訴書狀，並應
敘述具體理由；其未敘述上訴理由者，應於上訴期間屆滿後20日
內向本院補提理由書（均須按他造當事人之人數附繕本）「切勿
逕送上級法院」。
中    華    民    國    97    年    1     月    22    日
                                      書記官  郭佳雯
附錄本案論罪科刑法條：
毒品危害防制條例第10條
施用第一級毒品者，處 6 月以上 5 年以下有期徒刑。
施用第二級毒品者，處 3 年以下有期徒刑。


司法院資訊處製作；財團法人民間司法改革基金會備份。
